---
title: "SEIR"
output: html_notebook
---

Nós usamos um modelo epidemiológico compartimental, baseado no clássico modelo SEIR, para descrever a propagação e progressão clínica do COVID-19. Uma boa introdução para este tipo de modelo está disponível na [Wikipedia](https://en.wikipedia.org/wiki/Compartmental_models_in_epidemiology).  É importante registrar os diferentes desfechos clínicos da infecção, pois requerem diferentes quantidades de recursos hospitalares para serem tratados e podem ser testados e isolados em diferentes taxas.. Indivíduos Suscetíveis ($S$) que se tornam infectados começam em uma classe exposta $E$, onde eles são assintomáticos e não transmitem a infecção. A taxa de progresso do estágio exposto para o estágio infectado $I$, onde o indivíduo é sintomático e infeccioso, ocorre em uma taxa $a$. As descrições clínicas dos diferentes estágios de infeccção são dados abaixo. Indivíduos infectados começam com uma infecção *leve* ($I_1$), de onde eles podem ou se recuperar, em uma taxa $\gamma_1$, ou progredirem a uma infecção *severa* ($I_2$), em uma taxa $p_1$. Infecções severas se recuperam em uma taxa $\gamma_2$ ou progridem a um estágio crítico ($I_3$) em uma taxa $p_2$. Indivíduos com infecções críticas se recuperam em uma taxa $\gamma_3$ e morrem em uma taxa $\mu$. Indivíduos recuperados são registrados pela classe $R$ e supõe-se que estão protegidos de re-infecções para o resto da vida. Indivíduos podem transmitir a infecção em qualquer etapa, porém com diferentes taxas. A taxa de transmissão no estágio $i$ é descrita por $\beta_i$ . 
 
### Equações

\begin{equation}
\dot{S} = -(\beta_1 I_1 -\beta_2 I_2 - \beta_3 I_3) S
\end{equation}

\begin{equation}
\dot{E} =(\beta_1 I_1 +\beta_2 I_2 + \beta_3 I_3) S - a E \\
\end{equation}

\begin{equation}
\dot{I_1} = a E - (\gamma_1 + p_1) I_1 \\
\end{equation}

\begin{equation}
\dot{I_2} = p_1 I_1 -(\gamma_2 + p_2) I_2 \\
\end{equation}

\begin{equation}
\dot{I_3}  = p_2 I_2 -(\gamma_3 + \mu) I_3 \\
\end{equation}

\begin{equation}
\dot{R}  = \gamma_1 I_1 + \gamma_2 I_2 + \gamma_3 I_3 \\
\end{equation}

\begin{equation}
\dot{D}  = \mu I_3
\end{equation}



### Variáveis
* $S$: Indivíduos Suscetíveis
* $E$: Indivíduos Expostos - infectados mas ainda não infecciosos ou sintomáticos
* $I_i$: Indivíduos infectados na classe de gravidade $i$. Gravidade aumenta com $i$ e presumimos que indivíduos devem passar por todas as classes prévias
  * $I_1$: Infecção leve 
  * $I_2$: Infecção grave 
  * $I_3$: Infecção crítica 
* $R$: indivíduos que se recuperaram da doença e estão agora imunes
* $D$: Indivíduos falecidos
* $N=S+E+I_1+I_2+I_3+R+D$ Tamanho total da população (constante)

### Parâmetros
* $\beta_i$ taxa em que indivíduos infectados em uma classe $I_i$ entram em contato com suscetíveis e os infeccionam
* $a$ taxa de progressão da classe exposta até a infectada
* $\gamma_i$ taxa em que indivíduos infectados em uma classe $I_i$ se recuperam da doença e se tornam imunes
* $p_i$ taxa em que indivíduos infectados em uma classe $I_i$ progridem a uma classe $I_{i+1}$
* $\mu$ taxa de mortalidade para indivíduos no estágio mais grave da doença

Todas as taxas são por dia.

### Estágios clínicos

* Infecção leve - Estes indivíduos possuem sintomas como febre e tosse e podem apresentar pneumonia leve. Não é necessária hospitalização (apesar de em muitos países tais indivíduos também estarem hospitalizados)
* Infecção grave - Estes indivíduos apresentam pneumonia mais grave que leva a dispneia, frequência respiratória <30/min, saturação de oxigênio sanguíneo <93%, razão entre pressão parcial de oxigênio arterial e fração de oxigênio inspirado <300, e/ou infiltração pulmonar >50% dentro de 24 a 48 horas. Internação e suplementação de oxigênio normalmente são necessárias.
* Infecção crítica - Estes indivíduos apresentam insuficiência respiratória, choque séptico, e/ou disfunção ou falência múltipla dos orgãos. Tratamento em UTI, frequentemente com ventilação mecânica, é necessário.


### Relacionando observações clínicas a parâmetros de modelagem

Para determinar os parâmetros de modelagem de acordo com dados clínicos atuais, coletamos os seguintes valores dos valores do slider determinados pelo usuário, e então utilizamos as formulas abaixo para relacionar-los com os parâmetros de taxa no modelo. Note que os inputs do slider para intervalos de tempo são durações em média.

* IncubPeriod:  Período de incubação médio, em dias
* DurMildInf: Duração média de infecções leves, em dias
* FracMild: Fração média de infecções (sintomáticas) que são leves
* FracSevere: Fração média de infecções (sintomáticas) que são graves
* FracCritical: Fração média de infecções (sintomáticas) que são críticas
* CFR: Case fatality rate / Taxa de fatalidade de casos (fração de infecções que eventualmente resultam em óbito)
* DurHosp: Duração média de hospitalização para indivíduso com infecções graves/críticas, em dias
* TimeICUDeath: Tempo médio que leva de uma internação em UTI até óbito, em dias

(Note g=$\gamma$)
```{r}
a=1/IncubPeriod

g1=(1/DurMildInf)*FracMild
p1=(1/DurMildInf)-g1

p2=(1/DurHosp)*(FracCritical/(FracSevere+FracCritical))
g2=(1/DurHosp)-p2

u=(1/TimeICUDeath)*(CFR/FracCritical)
g3=(1/TimeICUDeath)-u

```


### Taxa reprodutiva básica

Ideia: $R_0$ é a soma de 
1. o número médio de infecções secundárias geradas a partir de um indivíduo no estágio $I_1$
2. a probabilidade de um indivíduo infectado progredir para $I_2$ multiplicado pelo número médio de infecções secundárias geradas a partir de um indivíduo no estágio $I_2$
3.  a probabilidade de um indivíduo infectado progredir para  $I_3$ multiplicado pelo número médio de infecções secundárias geradas a partir de um indivíduo no estágio $I_3$

\begin{equation}
R_0  = N\frac{\beta_1}{p_1+\gamma_1} + \frac{p_1}{p_1 + \gamma_1} \left( \frac{N \beta_2}{p_2+\gamma_2} + \frac{p_2}{p_2 + \gamma_2} \frac{N \beta_3}{\mu+\gamma_3}\right)
\end{equation}

\begin{equation}
 = N\frac{1}{p_1+\gamma_1} \left(\beta_1 + \frac{p_1}{p_2 + \gamma_2} \left( \beta_2 +  \beta_3 \frac{p_2}{\mu + \gamma_3} \right) \right)
\end{equation}

Calculations using the next generation matrix give the same results. 

### Taxa de crescimento epidemial inicial

No começo da epidemia, antes de indivíduos suscetíveis ser esgotados, a epidemia cresce em uma taxa exponencial $r$, que pode também ser descrita com tepo de duplicação T$_2$=ln(2)$/r$. Durante essa fase todas as classes infectadas crescem na mesma proporção uma da outra e de indivíduos mortos e recuperados. O número acumulativo de infecções que têm acontecido desde que o surto começou também cresce na mesma taxa. Esta taxa pode ser calculada a partir do autovalor dominante do sistema de equações linearizado dentro do limite tal que $S=N$. 

Durante esta fase inicial de crescimento exponencial, haverá uma razão fixa de indivíduos entre qualquer par de compartimentos. Esta razão esperada poderia ser utilizada para estimar a quantidade de subreportagem de casos nos dados. Por exemplo, poderíamos pensar que todas as mortes são relatadas, mas que algumas infecções leves podem não ser relatadas, já que estes pacientes podem não buscar auxílio médico ou podem não ser prioridade na fila de testagem. Estas razões possuem valores esperados dentro do modelo para um conjunto fixo de parâmetros. Elas podem ser calculadas encontrando o autovetor correspondente ao autovalor dominante ($r$) para o sistema linearizado descrito acima. Razões que desviam destes valores sugerem ou a) subreportagem de casos relativo a mortes, ou b) diferenças locais nos parâmetros clínicos da progressão da doença. As razões esperadas são

\begin{equation}
\frac{I_3}{D} = \frac{r}{\mu}
\end{equation}

\begin{equation}
\frac{I_2}{D} = \frac{(\mu+\gamma_3+r)}{p_2}\frac{r}{\mu}
\end{equation}

\begin{equation}
\frac{I_1}{D} = \frac{(p_2+\gamma_2+r)}{p_1}\frac{(\mu+\gamma_3+r)}{p_2}\frac{r}{\mu}
\end{equation}

\begin{equation}
\frac{\textrm{Total symptomatic}}{D} =_ \sum I_i = \frac{r}{\mu} \left[1 + \frac{(\mu+\gamma_3+r)}{p_2} \left(1+\frac{(p_2+\gamma_2+r)}{p_1} \right) \right]
\end{equation}

\begin{equation}
\frac{E}{D} = \frac{(p_1+\gamma_1+r)}{a}\frac{(p_2+\gamma_2+r)}{p_1}\frac{(\mu+\gamma_3+r)}{p_2}\frac{r}{\mu}
\end{equation}

### Presunções

* Esse modelo é formulado como um sistema de equações diferenciais e o resultado portanto representa os valores esperados de cada quantidade. Ele não leva em conta eventos estocáticos, de forma que a epidemia não ser extinta mesmo quando chega a valores muito pequenos (exceto quando uma intervenção é interrompida, neste caso o número de indivíduos em cada estágio é arredondado ao inteiro mais próximo.).  modelo não relata a variância esperada nas variáveis, que pode ser grande. 
* Indivíduos devem passar por um estágio leve antes de atingirem um estado grave ou crítico
* Indivíduos devem passar por um estágio grave antes de atingirem um estado crítico
* Apenas indíviduos em estágio crítico morrem
* Todos os indivíduos possuem uma mesma taxa de transmissão e mesma suscetibilidade a infecção

### Updates

#### Mar 21 2020

* O modelo agora inclui a possibilidade de infecções assintomáticas. Após deixar a classe $E$ , uma fração $f$ de indivíduos desenvolvem infecções assintomáticas (adentram a classe $I_0$), enquanto a fração restante $1-f$ desenvolve infecções sintomáticas (adentram a classe $I_1$). Infecção assintomática nunca avança para estágios mais graves. A taxa de recuperação de infecções assintomáticas é $\gamma_0$. Indivíduos infectados assintomáticos podem transmitir para outros numa taxa $\beta_0$. Os sliders originais que controlam as frações de infecções que são leves vs graves vs críticas agora possuem uma interpretação como sendo a fração de infecções _sintomáticas_ que adentram cada um desses estágios. 
* O modelo agora também inclui a possibilidade de que indivíduos expostos que ainda não desenvolveram sintomas possam também transmitir o vírus ("transmissão pré-sintomática"). Para modelar isto, nós dividimos a classe $E$ em duas classes distintas, $E_0$ (sem sintomas ou transmissão) e $E_1$ (sem sintomas mas pode transmitir). A taxa de saída de $E_0$ é $a_0$ e a taxa de saída de $E_1$ é $a_1$. 
* Agora incluimos a opção de sazonalidade nas taxas de transmissão. Todas as taxas de transmissão são modificadas por uma fator $\sigma(t) = 1 + \epsilon \cos(2 \pi (t-\phi))$ onde $\epsilon \in [0,1]$ é a amplitude relativa das oscilações sazonais e $\phi \in [-\infty, \infty]$ é a fase, e determina o tempo (em anos) do pico na transmissão relativo ao tempo em que a simulação inicia. Os valores que o usuário determina para as taxas de transmissão são interpretados como as taxas no tempo zero da simulação. Esse input será igual ao pico transmissional se $\phi = 0$, como a transmissão mínima de se $\phi=365/4 \sim 90$, e como a transmissão média no tempo se $\phi=365/2 \sim 180$, por exemplo. 

As equações modelo atualizadas são

\begin{equation}
\dot{S} = -(\beta_e E_1 + \beta_0 I_0 + \beta_1 I_1 +\beta_2 I_2 + \beta_3 I_3) S \sigma(t)
\end{equation}

\begin{equation}
\dot{E_0} =(\beta_e E_1 + \beta_0 I_0 +\beta_1 I_1 +\beta_2 I_2 + \beta_3 I_3) S \sigma(t) - a_0 E_0 \\
\end{equation}

\begin{equation}
\dot{E_1} = a_0 E_0 - a_1 E \\
\end{equation}

\begin{equation}
\dot{I_0} = f a_1 E_1 - \gamma_0 I_0 \\
\end{equation}

\begin{equation}
\dot{I_1} = (1-f) a_1 E_1 - (\gamma_1 + p_1) I_1 \\
\end{equation}

\begin{equation}
\dot{I_2} = p_1 I_1 -(\gamma_2 + p_2) I_2 \\
\end{equation}

\begin{equation}
\dot{I_3}  = p_2 I_2 -(\gamma_3 + \mu) I_3 \\
\end{equation}

\begin{equation}
\dot{R}  = \gamma_0 I_0 + \gamma_1 I_1 + \gamma_2 I_2 + \gamma_3 I_3 \\
\end{equation}

\begin{equation}
\dot{D}  = \mu I_3
\end{equation}

As entradas de slider extras são

* FracAsym: Fração de todas as infecções que são assintomáticas
* PresymPeriod: Duração da fase infecciosa do período de incubação
* DurAsym: Duração de infecção assintomática

E a fórmula para extrair as constantes de taxas dessas entradas são

```{r}
a1=1/PresymPeriod
a0=(IncubPeriod-PresymPeriod)^(-1)
f=FracAsym
g0=1/DurAsym
```

A taxa reprodutiva básica se torna

\begin{equation}
R_0 = N \left[ \frac{\beta_e}{a_1} + f \frac{\beta_0}{\gamma_0} + (1-f) \frac{1}{p_1+\gamma_1} \left(\beta_1 + \frac{p_1}{p_2 + \gamma_2} \left( \beta_2 +  \beta_3 \frac{p_2}{\mu + \gamma_3} \right) \right) \right]
\end{equation}

